【裁判字號】    89,訴,173
【裁判日期】    890428
【裁判案由】    偽造文書等
【裁判全文】
臺灣基隆地方法院刑事判決                        八十九年度訴字第一七三號
    公  訴  人  臺灣基隆地方法院檢察署檢察官
    被      告  甲○○
右列被告因偽造文書等案件，經檢察官提起公訴（八十九年度偵字第二一九號），本
院判決如左：
    主      文
甲○○行使偽造私文書，足以生損害於公眾及他人，累犯，處有期徒刑肆月。
偽造附於八十五年度綜合所得稅退稅憑單（代替付款票據）受退稅人欄處之「殷立傑
」署押壹枚沒收。
    事      實
一、甲○○曾於民國（下同）八十六年間因犯竊盜罪，經台灣士林地方法院判處有期
    徒刑三月確定，於同年八月二十五日執行完畢，仍不知戒懼悔改，復基於為自己
    不法所有之意圖，於八十七年二月間，在基隆市某處，拾得殷立傑所遺失而業遭
    不詳人士於受退稅人欄處填載「殷立傑」名字之八十五年度綜合所得稅退稅憑單
    （代替付款票據，金額為新台幣《下同》一萬二千五百九十七元）後，竟未經其
    同意，予以侵占入己，並在簽章處虛偽填上自己姓名，復於八十七年二月四日持
    向其在台北敦南郵局所開立之○○八九八五─五帳戶提出兌領，經該郵局於同年
    月六日將該筆款項存入上開帳戶內，繼於同年月九日分二次提領花用殆盡，足生
    損害於殷立傑及稅捐機關對於退稅業務處理之正確性。嗣殷立傑因未收到八十五
    年度退稅憑單而發覺有異，經向稅捐稽徵機關表示並予清查後得悉上情。
二、案經台北縣警察局新莊分局報請台灣板橋地方法院檢察署檢察官呈請台灣高等法
    院檢察署令轉台灣基隆地方法院檢察署檢察官偵查起訴。
    理      由
一、右揭事實，業據被告坦承不諱，並經被害人殷立傑到庭陳述綦詳，復與證人即財
    政部北區國稅局新莊稽徵所徵收股股長吳榮華於偵訊時所述領取退稅款項方式相
    符，且有八十五年度綜合所得稅退稅憑單、郵政存簿儲金每日活動戶存提詳情表
    等影本各一件在卷可稽；而被告甲○○當庭命其書寫被害人殷立傑姓名時，在多
    方協助下，除其運筆方式不相同外，亦無法完整書寫，可徵被告辯稱被害人殷立
    傑姓名非其所為，應堪採信。綜上所述，本件事證已臻明確，被告之犯行堪以認
    定。
二、核被告所為，係犯刑法第二百十六條、第二百十條行使偽造私文書罪及同法第三
    百三十七條之侵占遺失物罪。被告拾得遺失物後，基於為己之意予以侵占，繼在
    未經被害人殷立傑同意下，於被害人殷立傑所有之八十五年度綜合所得稅退稅憑
    單之簽章欄處填寫其姓名之行為，係偽造文書之階段行為；其偽造文書並持以行
    使，其偽造之低度行為應為行使之高度行為所吸收，不另論罪。被告所犯上開侵
    占遺失物與行使偽造私文書罪間，有方法結果之牽連關係，應依牽連犯之規定，
    從較重之行使偽造私文書罪處斷。查被告前於八十六年間因犯竊盜罪，經台灣士
    林地方法院判處有期徒刑三月確定，於同年八月二十五日執行完畢，此有本院被
    告全國前案紀錄表可憑，其於有期徒刑執行完畢後五年以內再犯有期徒刑以上之
    罪，為累犯，依法應加重其刑。爰審酌被告犯罪之動機、目的、手段及所生危害
    、犯罪後態度等一切情狀，量處如主文所示之刑。偽造附於八十五年度綜合所得
    稅退稅憑單（代替付款票據）受退稅人欄處之「殷立傑」署押一枚，不問屬於犯
    人與否，依法亦應宣告沒收。
據上論斷，應依刑事訴訟法第二百九十九條第一項前段，刑法第三百三十七條、第二
百十條、第二百十六條、第二百十九條、第五十五條、第四十七條、罰金罰鍰提高標
準條例第一條前段，判決如主文。
本案經檢察官林楨森到庭執行職務
中      華      民      國      八十九      年    四    月  二十八    日
                                  臺灣基隆地方法院刑事第三庭
                                      法      官  林  玉  珮
右正本證明與原本無異。
如不服本判決，應於判決送達後十日內向本院提出上訴狀( 應附繕本 )，上訴於臺灣
高等法院。
                                      書  記  官  曾  憲  熒
中      華      民      國       八十九    年    四    月   二十八     日
附錄論罪法條
刑法第二百十六條
行使第二百十條至第二百十五條之文書者，依偽造、變造文書或登載不實事項或使登
載不實事項之規定處斷。
刑法第二百十條
偽造、變造私文書，足以生損害於公眾或他人者，處五年以下有期徒刑。
刑法第三百三十七條
意圖為自己或第三人不法之所有，而侵占遺失物、漂流物或其他離本人所持有之物者
，處五百元以下罰金。


司法院資訊處製作；財團法人民間司法改革基金會備份。
